臺灣臺北地方法院交通事件裁定　　　　 94年度交聲字第138號
原處分機關　臺北市交通事件裁決所
異　議　人
即受處分人　甲○○
上列異議人即受處分人因違反道路交通管理處罰條例案件，對於
臺北市交通事件裁決所於九十四年二月十四日所為之處分（原處
分案號：北市交裁三字第二二－ＡＣＵ四八二六０四號）聲明異
議，本院裁定如下：
    主   文
原處分撤銷。
甲○○不罰。
    理   由
一、按法院受理交通事件，準用刑事訴訟法之規定，道路交通管
    理處罰條例第八十九前段定有明文；次按刑事訴訟法第一百
    五十四條第二項、第三百零一條第一項分別明定犯罪事實應
    依證據認定之，無證據不得認定犯罪事實，又不能證明被告
    犯罪者，法院應諭知無罪之判決，再認定犯罪事實所憑之證
    據，雖不以直接證據為限，間接證據亦包括在內，然而無論
    直接或間接證據，其為訴訟上之證明，須於通常一般之人均
    不致有所懷疑，而得確信其為真實之程度者，始得據為有罪
    之認定，倘其證明尚未達到此一程度，而有合理之懷疑存在
    以致事實審法院無從取得有罪之確信時，即應由法院為諭知
    被告無罪之判決（最高法院七十六年台上字第四九八六號刑
    事判例意旨參照），亦即刑事訴訟法上法院認定事實之最重
    要原則「認定被告有罪，就該有罪事實不能有任何之合理懷
    疑存在」，於法院審理行為人違反道路交通管理處罰條例案
    件時亦有其適用，易言之，法院於審理行為人違反道路交通
    管理處罰條例案件，當踐行完畢調查證據之程序後，為事實
    之認定時，如就原處分機關所認定之行為人違規之事實仍有
    合理之訴訟上懷疑，而無法百分之百確信行為人確有該當於
    道路交通管理處罰條例各該處罰條文之構成要件事實時，即
    應依訴訟上之「待證事實倘有懷疑，則從被告之利益作解釋
    」（罪疑唯輕）之證據法則，作對受處分人有利之認定。
二、原處分意旨略以：本件原處分機關認異議人即受處分人甲○
    ○前於民國（下同）九十二年六月十一日因酒精濃度超過標
    準被攔停舉發，於九十二年六月二十三日處罰緩並吊扣駕駛
    執照至九十三年六月二十二日止，復於九十三年二月十四日
    二十三時五十分，酒後騎乘其所有車號ＲＩＢ－五四０號機
    車，行經臺北市○○區○○路一五０號前，經執勤員警羅賢
    榮發現其駕駛時行車不穩而攔停稽查，經施以呼氣測試其酒
    精濃度，測得酒精濃度達每公升０．三三毫克，乃以受處分
    人有違反道路交通管理處罰條例第三十五條第一項第一款「
    酒精濃度超過規定標準駕駛汽車」規定之行為掣臺北市政府
    警察局北市交裁三字第二二－ＡＣＵ四八二六０四號舉發違
    反道路交通管理事件通知單以為舉發，嗣受處分人於舉發通
    知單上所載之應到案日期前向原處分機關提出申訴，經原處
    分機關請原舉發單位調查結果，仍認受處分人有前開違規行
    為，惟原處分機關查悉受處分人前已因酒後騎乘機車而酒精
    濃度超過規定標準遭吊扣駕駛執照中，乃改依前揭道路交通
    管理處罰條例第三十五條第二項、違反道路交通管理事件統
    一裁罰基準及處理規則第四十三條、第四十四條、第六十一
    條及違反道路交通管理事件統一裁罰基準表之規定，於九十
    四年一月二十五日裁處受處分人新台幣（下同）六萬元之罰
    鍰，並吊銷其駕駛執照三年。
三、聲明異議意旨略以：我的ＲＩＢ－五四０號機車於九十三年
    二月十五日外出時發現不見，就到派出所報案，而且我的駕
    照早於九十二年六月二十三日吊扣，期間到九十三年六月二
    十二日止，在九十三年二月十四日何來有駕照可供警員核對
    、抄寫，故在九十三年二月十四日酒後駕車被施以酒精測試
    之人並非是我本人等語。
四、經查，關於本件違規行為舉發經過，雖經本院傳訊舉發本件
    違規行為之員警羅賢榮到庭證稱：「（問：在舉發通知書上
    記載駕駛人為甲○○是否為今日在場的受處分人？）是」、
    「（問：這個違規時間是在九十三年二月十四日，距今已經
    一年多，為什麼你可以確認他就是當天的受處分人？）因為
    他被扣車之後，有去中山分局報車失竊，他也有去警察局鬧
    了很多次，經我們偵辦涉嫌偽造文書罪嫌。」、「（問：你
    大概一年取締多少件違規駕車？）十幾件」、「（是否記得
    當天的駕駛人，在你攔檢之後出示何種證件？）當天駕駛人
    出示行照及駕照，經我檢視確認車主姓名為邱寶珠即受處分
    人的妻子，紅單上面的駕駛人地址、年籍資料等等，也都是
    根據當天的駕駛人所出示行照及駕照所抄寫。」云云（見本
    院九十四年四月十一日訊問筆錄），然查受處分人之駕駛執
    照前因酒後駕車已為臺北市交通事件裁決所吊扣，期間自九
    十二年六月二十三日起至九十三年六月二十二日止，此有臺
    北市交通事件裁決所駕駛執照吊扣執行單（北市交裁扣字第
    ＡＢＹ四六一九七四號）一紙附卷可參，是舉發員警羅榮賢
    於庭訊時陳述其於九十三年二月十四日時係依駕駛人所提出
    之駕駛執照來抄寫紅單資料等語（見本院九十四年四月十一
    日訊問筆錄），是否屬實，已有可疑；又受處分人於本院依
    職權所調取之臺灣臺北地方法院檢察署九十三年度偵字第五
    ０二九號偽造文書卷之警訊筆錄、檢察官訊問筆錄及本院九
    十四年四月十一日訊問筆錄之真正簽名，與酒精測試單被測
    人欄上「甲○○」、舉發通知單收受通知聯者簽章欄上「甲
    ○○」及臺北市政府警察局舉發交通違規移置保管車輛通知
    單駕駛人簽章欄「甲○○」之簽名，以肉眼觀之，無論運筆
    、力道、勾勒均有明顯不同，此有上開筆錄、酒精測試單、
    舉發通知單及移置保管車輛通知單附卷可佐（見九十三年度
    偵字第五０二九號卷第三頁、第四頁、第七頁、第十三頁、
    第二十一頁、本院九十四年四月十一日訊問筆錄）；故而，
    本件違規舉發關於酒精測試單、舉發通知單及移置保管車輛
    通知單是否為受處分人簽名；及舉發當時受處分人之駕駛執
    照仍在吊扣期間扣於臺北市交通事件裁決所，舉發員警如何
    依被吊扣執照來填寫舉發通知單，既有上述存疑之處，且除
    舉發員警之證述外並無任何積極證據以資佐證，依據前開「
    罪疑唯輕」原則，自應對受處分人為有利之認定，是本院認
    受處分人所辯，尚屬可採。
五、綜上所述，原處分機關所認定受處分人有前開違反道路交通
    管理處罰條例第三十五條第二項之違規事實，尚與事實不符
    ，原處分機關不察，遽對受處分人為前開裁決，即難認為允
    當，應認受處分人之異議為有理由，自應由本院將原處分撤
    銷，改諭知受處分人不罰，以資適法。
據上論斷，應依道路交通案件處理辦法第二十條前段，裁定如主
文。
中　　華　　民　　國　　94　　年　　7　　月　   4　   日
                  交通法庭法　官  官信成
以上正本證明與原本無異。
如不服本裁定，應於裁定送達後5日內向本院提出抗告狀。
中　　華　　民　　國　　94　　年　　7 　　月　　5 　　日
                    　    書記官  陳靜君
